【裁判字號】    92,簡上,97
【裁判日期】    920915
【裁判案由】    確認本票債權關係不存在
【裁判全文】
臺灣高雄地方法院民事判決                        九十二年簡上字第九七號
    上  訴  人  乙○○○
    被  上訴人  甲○○○
右當事人間確認本票債權關係不存在事件，上訴人對於民國九十二年一月三十日本院
高雄簡易庭九十一年度雄簡字第三０二八號第一審判決提起上訴，經本院於民國九十
二年九月一日言詞辯論終結，本院判決如左：
    主      文
上訴駁回。
第二審訴訟費用由上訴人負擔。
    事      實
甲、上訴人方面：
  一、聲明：
    (一)原判決關於利息給付及訴訟費用負擔部分廢棄。
    (二)被上訴人應給付上訴人自民國八十六年十月九日起至清償日止，按年息百分之
      五計算之利息。
    (三)第一、二審訴訟費用由被上訴人負擔。
  二、陳述：除與原審判決書所載者相同茲予引用外，補稱：被上訴人於和解契約成
      立後，自七十五年月起至八十九年五月八日止，雖均有按月匯款支付欠款利息
      ，然自八十九年五月八日起即拒不支付，是上訴人自得請求被上訴人給付自八
      十六年十月九日起算之法定利息。
  三、證據：援用原審提出之證據方法。
乙、被上訴人方面：
  一、聲明：
    (一)上訴駁回。
    (二)第二審訴訟費用由被上訴人負擔。
  二、陳述：利息不應由八十六年起算，應如原審判決內容方為正確。
  三、證據：援用原審提出之證據方法。
    理      由
一、上訴人起訴主張：被上訴人前向上訴人借款新台幣（下同）三百六十萬元，屆期
    未償，乃央求上訴人將借貸金額酌減為二百八十萬元，經上訴人同意後，被上訴
    人竟再次要求上訴人再度酌減借貸金額，兩造遂於七十四年一月九日重新和解，
    上訴人同意被上訴人所積欠之會款、借款、支票調現等欠款減為一百四十萬元，
    由被上訴人分期攤還，惟被上訴人於和解契約成立後，自七十五年二月間起至八
    十九年五月八日止，雖均有按月匯款支付欠款利息，共計清償五十二萬二千二百
    元，然自八十九年五月八日起即拒不支付，是上訴人自得請求被上訴人給付未償
    之借款八十七萬七千八百元，及自八十六年十月九日起算之法定利息。被上訴人
    則以：利息不應由八十六年起算，應如原審判決內容方為正確等語置辯。
二、本件上訴人主張其在七十四年一月九日，與被上訴人就兩造間之債權債務結算結
    果，被上訴人尚積欠上訴人借款等共計一百四十萬元，及被上訴人自七十五年二
    月起至八十九年五月八日止，共計已清償前開借款五十二萬二千二百元，尚餘八
    十七萬七千八百元未償之事實，業據其提出會算單一紙為證，且為被上訴人所不
    爭執，並有被上訴人所提出上訴人書立之收據一紙、被上訴人簽發之本票二紙、
    郵局普通高額匯票匯費計數單一０一紙、限時掛號函件收據一紙、國內快捷郵件
    一紙、報值函件執據二紙為證，自堪信為真實。又上訴人主張被上訴人應給付自
    八十六年十月九日起算之利息之事實，業為被上訴人所否認，並以前開情詞置辯
    ，是本件應審酌者即系爭債務是否訂有清償期限，及被上訴人應自何時起負擔遲
    延責任。按給付無確定期限者，債務人於債權人得請求給付時，經其催告而未為
    給付，自受催告時起，負遲延責任。其經債權人起訴而送達訴狀，或依督促程序
    送達支付命令，或為其他相類之行為者，與催告有同一之效力；民法第二百二十
    九條第二項定有明文。查，本件上訴人與被上訴人於七十四年一月九日結算雙方
    債務後，僅書立有內容為「茲以甲○○○、乙○○○雙方於七十四年一月九日結
    算借款（包含會款、借款、支票款在內）共計新台幣壹佰肆拾萬元正無誤。」之
    會算單一紙，有該會算單一紙在卷足憑，依該會算單之記載，雙方僅就兩造間之
    債權債務金額為結算，並未同時約定清償之方式及清償之期限，上訴人亦未能舉
    證證明兩造間就上開債務確有清償期限之約定，是被上訴人辯稱系爭債務並未約
    定清償期限之詞，自屬可採。因之，兩造就上開一百四十萬元之債務既未約定清
    償期限，自屬給付無確定期限之情形，揆諸前開法條規定，債務人即被上訴人於
    債權人得請求給付時，經其催告而未為給付，自受催告時起，始負遲延責任，而
    上訴人復未能證明其有於提起本件訴訟前即對被上訴人催告履行前開債務之行為
    ，是被上訴人自應自上訴人提起本件訴訟而送達反訴狀繕本之翌日即九十一年十
    月九日起始負擔遲延責任。
三、綜上所述，兩造就前開一百四十萬元之債務既未定有清償期限，上訴人亦未能證
    明於提起本件反訴前曾催告被上訴人為給付，被上訴人自應自上訴人提起本件訴
    訟而送達反訴狀繕本之翌日即九十一年十月九日起始負擔遲延責任，上訴人訴請
    被上訴人應給付自八十六年十月九日起至清償日止，按年息百分之五計算之利息
    ，自無理由，原審本於上開理由，判決被上訴人應給付上訴人八十七萬七千八百
    元，及自九十一年十月九日起至清償日止，按年息百分之五計算之利息，即屬正
    當而無違誤，上訴意旨指陳原審判決不當，請求廢棄，為無理由，應予駁回。
四、結論：本件上訴為無理由，依民事訴訟法第四百三十六條之一第三項、第四百四
    十九條第一項、第七十八條，判決如主文。
中      華      民      國    九十二    年      九      月    十五      日
                        臺灣高雄地方法院民事第二庭
~B審判長法官  楊富強
~B法      官  楊國祥
~B法      官  曾淑娟
右為正本係照原本作成
本判決不得上訴
中      華      民      國    九十二    年      九      月    十五      日
~B法院書記官  林宜正


司法院資訊處製作；財團法人民間司法改革基金會備份。
